【裁判字號】    97,易,3813
【裁判日期】    980527
【裁判案由】    傷害
【裁判全文】
臺灣板橋地方法院刑事判決              97年度易字第3813號
公  訴  人  臺灣板橋地方法院檢察署檢察官
被      告  丁○○
選任辯護人  游文華律師
上列被告因傷害案件，經檢察官提起公訴（97年度偵字第31276
號），本院判決如下：
    主  文
丁○○傷害人之身體，處有期徒刑參月，如易科罰金，以新臺幣
壹仟元折算壹日。
   事  實
一、丁○○在臺北縣板橋市○○路○ 段435 巷44之2 號販售魚類
    ，己○○則居住臺北縣板橋市○○路○ 段435 巷44之3 號。
    民國97年10月4 日，己○○因認其住處後門遮雨棚遭丁○○
    毀損而至警局報案，警方便於當日下午前往己○○住處拍照
    ，丁○○對此有所不滿，遂於同日下午3 、4 時許，警方離
    開後，至己○○前開住處後門，質問當時在住處後門外之己○○何以報警，並徒手毆打己○○之頭部、下巴、胸部，致
    己○○受有左側額頭、左下巴、右胸壁挫傷之傷害，丁○○
    復返回其攤位取出拔釘鐵器1 只，原欲以之打己○○，惟經
    己○○之妻（起訴書誤載為丁○○之妻）戊○○○出言勸阻
    而罷手。旋因己○○報警，丁○○即與在場之乙○○同至隔
    鄰乙○○、庚○○夫妻之攤位，而警方據報前往處理，經己○○帶同警方至乙○○、庚○○攤位尋得丁○○。
二、案經己○○訴由臺北縣政府警察局海山分局報告臺灣板橋地
    方法院檢察署檢察官偵查起訴。
    理  由
一、證據能力：
  (一)被告以外之人於審判外之言詞或書面陳述，除法律有規定者
    外，不得作為證據；被告以外之人於偵查中向檢察官所為之
    陳述，除顯有不可信之情況者外，得為證據；被告以外之人
    於審判外之陳述，雖不符刑事訴訟法第159 條之1 至第159
    條之4 之規定，而經當事人於審判程序同意作為證據，法院
    審酌該言詞陳述或書面陳述作成時之情況，認為適當者，亦
    得為證據；當事人、代理人或辯護人於法院調查證據時，知
    有第159 條第1 項不得為證據之情形，而未於言詞辯論終結
    前聲明異議者，視為有前項之同意，刑事訴訟法第159 條第
    1 項、第159 條之1 第2 項、第159 條之5 分別定有明文。
    經查：
  (1)證人己○○、戊○○○於警詢時所為之陳述，屬審判外之陳
    述，而公訴人並未主張前開證人於警詢證述有何例外得為證
    據之情形，依刑事訴訟法第159 條第1 項之規定，自不得為
    證據。
  (2)證人己○○、戊○○○、丙○○、庚○○、乙○○、甲○○
    於偵查中向檢察官所為之陳述，雖屬審判外之陳述，惟現階
    段刑事訴訟法規定檢察官代表國家偵查犯罪、實施公訴，依
    法其有訊問被告、證人及鑑定人之權，證人、鑑定人且須具
    結，而實務運作時，檢察官偵查中向被告以外之人所取得之
    陳述，原則上均能遵守法律規定，不致違法取供，其可信度
    極高，是以，刑事訴訟法於92年2 月6 日修正時，即為兼顧
    理論與實務，以該法第159 條之1 第2 項規定，除顯有不可
    信之情況者外，得為證據。前開證人於偵查中向檢察官所為
    之陳述，已依法具結，且於本院審理中已到庭具結為證，經
    被告及其辯護人對之交互詰問，已保障被告於訴訟上之程序
    權，補正未經被告對質詰問之瑕疵，再審酌現階段刑事訴訟
    法規定檢察官代表國家偵查犯罪、實施公訴，依法其有訊問
    被告、證人及鑑定人之權，且實務運作時，檢察官偵查中向
    前開之人詢問時，原則上均能遵守法律規定，不致違法取供
    ，被告及其辯護人並未主張檢察官有何違法取得前開證人陳
    述之情形，且並無證據證明前開證人於檢察官偵查中所為證
    述有何誤認之情形，自無顯不可信之情況。至辯護人所稱證
    人己○○、戊○○○、丙○○所述內容前後不一且與相互歧
    異、矛盾，顯不可信云云，然辯護人所執前詞係屬證明力之
    範疇，與刑事訴訟法第159 條之1 第2 項所稱「顯不可信」
    之情形有間，自難執此排除證人於檢察官偵查中所為陳述之
    證據能力，證人己○○、戊○○○、丙○○前開於偵查中所
    為之證述，得作為證據。
  (二)卷附診斷證明書，為醫師於執行醫療業務時所需製作之證明
    文書，無證據顯示該診斷證明書存有詐偽或虛飾之情事，核
    無刑事訴訟法第159 條之4 第2 款所定顯有不可信之特別情
    況，得為證據。
  (三)被告及其辯護人對卷附受傷照片之證據能力不爭執（（見本
    院98年1 月16日準備程序筆錄），經本院於審理期日提示前
    開證據並告以要旨，被告及其辯護人就此部分證據之證據能
    力均未聲明異議（見本院98年5 月12日審判筆錄），且查並
    無不得作為證據之事由，依法自得作為證據。
二、得心證之理由：
  (一)訊據被告矢口否認有何傷害犯行，辯稱：伊在臺北縣板橋市
    ○○路○ 段435 巷44之2 號租攤賣魚，97年10月4 日中午12
    時，伊開始收攤，不到下午1 時，伊載伊太太回樹林，然後
    又返回攤位收攤，之後便到水餃攤聊天，伊並未毆打己○○
    云云。
  (二)經查：
  1.前開犯罪事實，業據證人即被害人己○○於檢察官偵查中及
    本院審理時證述：伊位於臺北縣板橋市○○路○ 段435 巷44
    之3 號住處後方之遮雨棚遭被告破壞，伊於97年10月4 日至
    警局備案，警察約在同日下午3 時許至伊住處後門照相。警
    察離開約15分鐘後，約下午3 、4 時，被告與乙○○從伊住
    處隔壁被告之攤位走出來，伊當時站在伊住處後門口，被告
    便質問伊為何找警察來，伊告訴被告警察來照相，被告便出
    拳打伊3 下，第一拳打頭部，第二拳打下巴，第三拳打右前
    胸，之後被告又跑進其攤位取出拔鐵釘之鐵器欲毆打伊，伊
    便對伊太太喊伊被人打，伊太太便馬上出來，向被告稱渠等
    與被告為十幾年鄰居，為何被告要無故毆打己○○，且已經
    打了3 拳，還要再拿鐵器毆打，伊太太就喊伊被人打，伊妹
    妹從樓上下來稱報警處理，伊便報警，被告便離開至乙○○
    之攤位。警察到場後，詢問伊遭何人毆打，伊告知警察被告
    傷人，並帶警察至賣水餃之攤位尋得被告等語明確（見97年
    度偵字第31276 號偵查卷第頁第24頁、本院98年3 月3 日審
    判筆錄），並有證人戊○○○於檢察官偵查中及本院審理時
    證述：97年10月4 日，伊欲與伊夫己○○一起出門，己○○
    先到門外，伊在屋內關燈，便聽到己○○在屋外喊被打，伊
    趕快出去，看到被告毆打己○○胸部及肚子附近，己○○嘴
    角流血，後來被告到其位於伊住處隔壁之攤位拿取拔鐵釘之
    工具再返回，伊便向被告稱渠等並無冤仇，被告為何打人等
    語，被告聽伊講完後，才未以鐵器打人，之後便到隔壁賣水
    餃攤位等語可資佐證（見前開偵查卷第24頁、本院98年3 月
    3 日審判筆錄）。證人己○○明確證述被告毆打之過程為頭
    部、下巴及胸部，與證人戊○○○所述其聽聞己○○遭毆打
    後從屋內外出察看適見己○○最後遭毆部位為胸腹部之情節
    相符，況苟渠等有意勾串，證人戊○○○應會陳述其目睹全
    部己○○遭毆過程，以增強己○○所述內容可信度，豈會證
    述僅目睹後半段過程而徒留空間。再者，證人己○○、戊○○○均證稱被告有拿取拔釘鐵器欲毆打己○○之舉，嗣因戊○○○出言勸阻而罷手等情，則依渠等所言，被告並未以鐵
    器毆打己○○，此部分與被告是否構成傷害犯行無關，渠等
    實無動機及必要虛構前開情節，渠等所述應非子虛。更進者
    ，證人己○○於本院審理時證稱：乙○○從頭到尾均在場，
    但都沒有說話等語（見本院98年3 月3 日審判筆錄），證人
    戊○○○於本院審理時證稱：乙○○在場，但沒有說什麼話
    等語（見本院98年3 月3 日審判筆錄），證人己○○、戊○○○均證述在場之乙○○並無毆打己○○之舉，渠等區別被
    告與在場乙○○之行為，並非一昧誣攀，益徵渠等所述洵屬
    有據。再己○○於97年10月4 日前往醫院驗傷、就診，經診
    斷其受有左側額頭、左下巴、左胸壁挫傷之傷害一情，有臺
    北縣立醫院診斷證明書1 份在卷可參，與證人己○○所述遭
    毆部位、情節相符，益佐其前開所言為實。被告確有於前開
    時、地毆打己○○一節，堪以認定。
  2.被告雖矢口否認毆打己○○，辯稱當日下午伊在乙○○、庚○○夫妻所營之水餃攤聊天，伊並未至己○○住處後門毆打
    己○○云云。並以證人庚○○、乙○○、甲○○於檢察官偵
    查中及本院具結後所證稱事發當時其與渠等一同聊天云云為
    證。然被告於本院審理時陳稱：當日中午12時許，伊開始收
    攤，後來先載伊太太回樹林，再返回攤位收攤，約下午2 時
    許便到水餃攤與乙○○夫婦、甲○○聊天，當日下午伊並未
    遇到己○○等語（見本院98年1 月16日準備程序筆錄）。依
    被告前開所言，其於當日中午便已收攤，至遲於同日下午2
    時許便離開攤位，苟被告當日下午未與己○○接觸，己○○
    如何知悉、確信被告當日下午收攤後仍停留在臺北縣板橋市
    ○○路○ 段435 巷44之3 號附近。又依證人庚○○於本院審
    理時證稱：97年10月間，被告並非固定至伊攤位聊天，有空
    才會過來等語（見本院98年3 月13日審判筆錄）；證人乙○○於本院審理時亦證稱：被告每月約至伊攤位聊天3 、4 次
    ，有時更多等語（見本院98年3 月13日審判筆錄），可知被
    告雖會至乙○○夫婦攤位聊天，但此舉並非每日例行公事，
    亦即被告並非每日或於固定時間至乙○○夫妻攤位聊天，則
    苟非當日己○○曾見被告與乙○○等人同行，豈會知悉當日
    下午被告與乙○○等人同處。況證人庚○○於本院審理時證
    稱：伊攤位與己○○住處前門相距4 個攤位，從伊攤位並無
    法看到己○○住處後門之情形等語（見本院98年3 月13日審
    判筆錄），同理可知，己○○應無法自其住處後門見聞庚○○所營攤位之情形，另佐以被告提出之照片，庚○○所營水
    餃攤位週邊有鐵門及隔間，並有大型冰櫃等物遮蔽，他人並
    非一眼可窺攤位情形。另證人乙○○於本院審理時亦證稱：
    當日下午，己○○除帶警察前來伊攤位指稱被告傷人外，其
    他時候己○○並未至伊攤位等語（見本院98年3 月13日審判
    筆錄），己○○既無法由其住處窺見乙○○夫妻攤位情形，
    且其當日亦未至乙○○夫妻所營攤位，果如被告所辯其當日
    下午均未與己○○見面，己○○顯然無從知悉被告行蹤。實
    則不然。依證人即據報前往處理之員警邱文蔚於本院審理時
    證稱：伊接獲通報前往臺北縣板橋市○○路○ 段435 巷44之
    3 號處理傷害案件，伊到達後，報案人及其妻、二、三位鄰
    居在場，伊便詢問報案人事發經過，報案人稱其遭鄰居毆打
    ，伊便請報案人之妻帶伊前去尋找渠等所稱之鄰居，渠等在
    新埔市場內找到該名鄰居等語（見本院98年4 月14日審判筆
    錄），證人乙○○於本院審理時亦證稱；當日下午3 時餘許
    ，己○○帶警察前來伊攤位指稱被告傷害等語（見本院98年
    3 月13日審判筆錄），可見己○○於員警到場時，知悉被告
    所在，則若非確有己○○前開所述當日下午被告曾與乙○○
    至其住處後門為傷害之舉，而後被告與乙○○相偕離去之事
    ，己○○豈會得知被告身在乙○○攤位，並得以帶同警方尋
    獲被告。故被告辯稱當日下午並未至己○○住處後門，亦未
    遇見己○○云云，顯為卸責之詞，要無可採。而證人庚○○
    、乙○○及甲○○所稱當日下午被告與渠等聊天云云，顯與
    事實不符，顯為迴護被告之虛偽供述，亦無可採。
  3.按告訴人、證人之陳述有部分前後不符，或相互間有所歧異
    時，究竟何者為可採，法院仍得本其自由心證予以斟酌，非
    謂一有不符或矛盾，即應認其全部均為不可採信；尤其關於
    行為動機、手段及結果等之細節方面，告訴人之指陳，難免
    故予誇大，證人之證言，有時亦有予渲染之可能；然其基本
    事實之陳述，若果與真實性無礙時，則仍非不得予以採信，
    最高法院74年臺上字第1599號判例意旨可資參照。被告之選
    任辯護人雖辯稱：證人己○○、戊○○○、丙○○所述被告
    與乙○○所在位置、離去先後、被告所持鐵器位置等等情節
    有所歧異，而認渠等所言不實云云。然被告與乙○○為行動
    自如之人，並非定著物，本即可能隨時擺動肢體、移動位置
    ，且事發當時被告因不滿己○○報警之舉並進而質問己○○
    ，雙方情勢顯非平和，被告尚且動手毆打己○○，衡情在旁
    之乙○○顯無可能毫無所動，故被告與乙○○之肢體、位置
    必有變動，而己○○、戊○○○、丙○○既係先後到達現場
    ，所見在場之人相對位置、肢體動作本即可能不同，縱所述
    歧異，亦無違常之處。另被告與乙○○離去之際，己○○甫
    遭毆打，戊○○○甫目擊其夫遭毆，渠等驚駭之情不在話下
    ，且看護自身傷勢尚有不及，豈有餘暇顧及被告、乙○○離
    去之情形，故縱渠等記憶有所誤差，亦為情理之常。況證人
    己○○證稱：乙○○先過去自己攤位，被告後來走過去等語
    （見本院98年3 月13日審判筆錄），證人戊○○○證稱：被
    告與乙○○一起離開等語（見本院98年3 月13日審判筆錄）
    ，渠等並未具體量化所稱「先、後」，「一起」分係相隔多
    久，或證人己○○所稱先、後離去僅一步之差，而證人戊○○○則將之評價為「同時」，要難執此認為證人己○○、戊○○○所言不實。再證人邱文蔚於本院審理時證稱：報案人
    好像有說涉嫌人以鐵管打他，並稱涉嫌人將鐵管帶走，但伊
    找到涉嫌人時，並未詢問鐵管之事等語（見本院98年4 月14
    日審判筆錄），可見被告於案發初始員警到場處理時即有提
    及鐵器之事，此部分情節顯非事後杜撰，非可僅因警詢筆錄
    漏未記載即據此質疑證人己○○所言不實。辯護人所辯前開
    各節，均無可採。
  (三)綜上所述，被告前開辯詞，無非事後諉責之詞，委不足採
    。本件事證已臻明確，被告犯行堪以認定，應予依法論科。
三、核被告所為，係犯刑法第277 條第1 項之普通傷害罪。審酌
    被告僅因細故有所不滿即毆打告訴人，其暴戾之氣可見一般
    ，犯罪後不思悔過，竟勾串證人為不實陳述，顯視法律為無
    物，更無可取，兼衡被告之素行、教育程度、生活狀態、犯
    罪之目的、手段，告訴人所受傷勢為挫傷等一切情狀，量處
    如主文所示之刑，並諭知易科罰金之折算標準，以示懲警。
據上論斷，應依刑事訴訟法第299條第1項前段，刑法第277條第1
項、第41條第1項前段，刑法施行法第1條之1第1項、第2項前段
，判決如主文。
本案經檢察官鄭潔如到庭執行職務。
中    華    民    國    98    年    5     月    27    日
                    刑事第十五庭法  官  何燕蓉
此正本與原本無異。
如不服本判決，應於判決送達後10日內向本院提出上訴狀（應附
繕本），其未敘述上訴理由者，應於上訴期間屆滿後20日內補提
理由書狀於本院，上訴於臺灣高等法院。
                                書記官  李崇文
中    華    民    國    98    年    6    月     5     日
附錄本案論罪科刑法條全文：
中華民國刑法第277條第1項
（普通傷害罪）
傷害人之身體或健康者，處 3 年以下有期徒刑、拘役或 1 千元
以下罰金。


司法院資訊處製作；財團法人民間司法改革基金會備份。
